臺灣宜蘭地方法院刑事判決
110年度訴字第271號
公  訴  人  臺灣宜蘭地方檢察署檢察官
被      告  許芸愷


選任辯護人  王清白律師
            吳光群律師
被      告  劉冠廷


選任辯護人  林詠御律師
上列被告等因違反毒品危害防制條例案件，經檢察官黃明正提起
公訴（110年度偵字第1920、2250號、110年度少連偵字第35號）
，本院判決如下：
    主  文
甲○○犯如附表編號一至三所示之罪，各處如附表編號一至三主文
欄所示之刑及宣告如附表編號一至三主文欄所示之沒收。有期徒
刑部分，應執行有期徒刑貳年。緩刑伍年，緩刑期間付保護管束
，並應向指定之政府機關、政府機構、行政法人、社區或其他符
合公益目的之機構或團體，提供貳佰肆拾小時之義務勞務。
乙○○犯如附表編號二、三所示之罪，各處如附表編號二、三主文
欄所示之刑及宣告如附表編號二、三主文欄所示之沒收。有期徒
刑部分，應執行有期徒刑壹年拾月。緩刑伍年，緩刑期間付保護
管束，並應向指定之政府機關、政府機構、行政法人、社區或其
他符合公益目的之機構或團體，提供貳佰小時之義務勞務。
扣案之含有第三級毒品4-甲基甲基卡西酮成分之毒咖啡包壹包（
驗餘淨重肆點壹玖捌捌公克）併同難以完全析離之包裝袋壹只沒
收之。
    犯罪事實
一、甲○○、乙○○均明知4-甲基甲基卡西酮係毒品危害防制條例所
    列管之第三級毒品，不得非法販賣。竟分別為下列行為：
　㈠甲○○與少年蕭○豪（民國93年4月生，姓名年籍均詳卷，行為
    時係12歲以上未滿18歲之少年，由本院少年法庭另案審理）
    共同基於販賣第三級毒品以營利之犯意聯絡，於如附表編號
    一所示之時間、地點，以如附表編號一所示之方式，販賣含
    有第三級毒品4-甲基甲基卡西酮成分之毒咖啡包與蔡陳曄1
    次。
　㈡甲○○與乙○○共同基於販賣第三級毒品以營利之犯意聯絡，於
    如附表編號二所示之時間、地點，以如附表編號二所示之方
    式，販賣含有第三級毒品4-甲基甲基卡西酮成分之毒咖啡包
    與蔡陳曄1次。
　㈢乙○○基於販賣第三級毒品以營利之犯意，於如附表編號三所
    示之時間、地點，以如附表編號三所示之方式，販賣含有第
    三級毒品4-甲基甲基卡西酮成分之毒咖啡包與甲○○1次；甲○
    ○基於販賣第三級毒品以營利之犯意，於如附表編號三所示
    之時間、地點，以如附表編號三所示之方式，販賣含有第三
    級毒品4-甲基甲基卡西酮成分之毒咖啡包與蔡陳曄1次。　
    　
二、案經宜蘭縣政府警察局移送臺灣宜蘭地方檢察署檢察官偵查
    起訴。
    理  由
壹、程序部分：
　　按被告以外之人於審判外之陳述，雖不符刑事訴訟法第159
    條之1至第159條之4之規定，而經當事人於審判程序同意作
    為證據，法院審酌該言詞陳述或書面陳述作成時之情況，認
    為適當者，亦得為證據。當事人、代理人或辯護人於法院調
    查證據時，知有刑事訴訟法第159條第1項不得為證據之情形
    ，而未於言詞辯論終結前聲明異議者，視為有前項之同意，
    刑事訴訟法第159條之5定有明文。查本判決所引用以下被告
    以外之人於審判外作成之相關供述證據（包含書面陳述），
    雖均屬傳聞證據，惟公訴人、被告甲○○、乙○○及渠等之辯護
    人於本院準備程序、審判期日均表示無意見而不予爭執（本
    院卷第71至72頁、第147頁），亦未於言詞辯論終結前聲明
    異議，本院審酌上開證據資料製作時之情況，尚無違法不當
    及證明力明顯過低之瑕疵，亦認為以之作為證據應屬適當，
    故認前揭證據資料均有證據能力。至其餘所引用之非供述證
    據，本院亦查無違反法定程序取得之情形，亦均認具有證據
    能力，首予敘明。
貳、實體部分：
一、前揭犯罪事實，業據被告甲○○（警刑科偵字第1100014439號
    卷第6至13頁；警刑科偵字第1100015311號卷第2至4頁；110
    年度偵字第1920號卷㈠第110至112頁；本院卷第71頁、第156
    至158頁）、乙○○（警刑科偵字第1100014439號卷第22至29
    頁；110年度偵字第1920號卷㈠第115至117頁；本院卷第71頁
    、第156至158頁）於警詢、偵查及本院審理時坦承不諱，核
    與證人即少年蕭○豪（警刑科偵字第1100015311號卷第5至10
    頁）於警詢中；證人蔡陳曄（警刑科偵字第1100014439號卷
    第42至47頁；警刑科偵字第1100015311號卷第11至17頁；11
    0年度偵字第1920號卷㈡第5至6頁）於警詢及偵查中所證述之
    情節大致相符，復有LINE對話譯文（警刑科偵字第11000144
    39號卷第81至84頁）、WECHAT對話譯文（警刑科偵字第1100
    015311號卷第24至25頁）及FACEBOOK對話譯文（警刑科偵字
    第1100015311號卷第28頁）各1份、搜索扣押筆錄及扣押物
    品目錄表（警刑科偵字第1100014439號卷第17至19頁、第32
    至34頁）及慈濟大學濫用藥物檢驗中心鑑定書（110年度偵
    字第2250號卷第28頁、第30頁）各2份、監視錄影擷取畫面2
    6張（警刑科偵字第1100014439號卷第58至70頁）及照片32
    張（警刑科偵字第1100014439號卷第71至80頁；警刑科偵字
    第1100015311號卷第26至27頁、第29頁）附卷可按，並有被
    告甲○○所有之行動電話（含門號0000000000號SIM卡1張）、
    被告乙○○所有之行動電話（含門號0000000000號SIM卡1張）
    各1支及含有第三級毒品4-甲基甲基卡西酮成分之毒咖啡包1
    包（驗餘淨重4.1988公克）扣案足憑。綜上事證參互析之，
    足認被告等自白與事實相符，本案事證明確，被告等犯行堪
    以認定，應予依法論科。
二、核被告2人所為，均係犯毒品危害防制條例第4條第3項之販
    賣第三級毒品罪。被告等持有第三級毒品無法證明純質淨重
    達5公克以上，尚無從論以持有第三級毒品純質淨重5公克以
    上罪，亦無持有第三級毒品之低度行為，為其販賣上開毒品
    之高度行為所吸收而不另論罪之餘地，併此敘明。又被告甲
    ○○與少年蕭○豪間，就如犯罪事實欄一㈠所示部分；被告甲○○
    與被告乙○○間，就如犯罪事實欄一㈡所示部分，有犯意聯絡
    及行為分擔，應論以共同正犯。公訴意旨認被告甲○○與被告
    乙○○間，就如犯罪事實欄一㈢所示部分，亦有犯意聯絡及行
    為分擔，應論以共同正犯，容有誤會。被告甲○○所犯上開3
    罪間；被告乙○○所犯上開2罪間，犯意各別，行為互殊，應
    予分論併罰。另按成年人教唆、幫助或利用兒童及少年犯罪
    或與之共同實施犯罪或故意對其犯罪者，加重其刑至2分之1
    ，兒童及少年福利與權益保障法第112條第1項前段定有明文
    。被告甲○○於如犯罪事實欄一㈠所示行為時，為年滿20歲之
    成年人，共犯少年蕭○豪係12歲以上未滿18歲之少年，有渠
    等之年籍資料各1份在卷可按（警刑科偵字第1100015311號
    卷第33至37頁），是被告甲○○所犯上開如犯罪事實欄一㈠所
    示犯行，係與少年蕭○誠共同實施犯罪，應依兒童及少年福
    利與權益保障法第112條第1項前段規定，加重其刑。再被告
    2人於警詢、偵查及本院審理時均自白犯罪，已如前述，爰
    依毒品危害防制條例第17條第2項之規定，減輕其刑，並就
    被告甲○○所犯上開如犯罪事實欄一㈠所示部分，依法先加後
    減之。另按刑法第59條規定犯罪之情狀可憫恕者，得酌量減
    輕其刑，其所謂「犯罪之情狀」，與同法第57條規定科刑時
    應審酌之一切情狀，並非有截然不同之領域，於裁判上酌減
    其刑時，應就犯罪一切情狀（包括第57條所列舉之10款事項
    ），予以全盤考量，審酌其犯罪有無可憫恕之事由（即有無
    特殊之原因與環境，在客觀上足以引起一般同情，以及宣告
    法定最低度刑，是否猶嫌過重等等），以為判斷。本院審酌
    被告2人販賣第三級毒品罪之法定刑為「7年以上有期徒刑，
    得併科新臺幣1千萬元以下罰金。」，刑度甚重。然同為販
    賣第三級毒品之人，犯罪情節未必盡同，或有大盤毒梟者，
    亦有中、小盤之分，甚或僅止於吸毒者友儕間為求互通有無
    之情形亦所在多有，其販賣行為所造成危害社會之程度自屬
    有異，法律科處此類犯罪，所設之法定最低本刑卻不可謂不
    重，於此情形，倘依其情狀處以有期徒刑，即足以懲儆，並
    可達防衛社會之目的者，自非不可依客觀之犯行與主觀之惡
    性二者加以考量其情狀是否有可憫恕之處，適用刑法第59條
    之規定酌量減輕其刑，期使個案裁判之量刑能斟酌至當，符
    合罪刑相當原則。查本案被告2人販賣第三級毒品之犯行，
    固無視國家對於杜絕毒品危害之禁令，其行為固屬不當，應
    予非難，然考量被告各次販賣第三級毒品之數量及價值均非
    至鉅，足見其非販賣毒品之大、中盤商，就其犯罪情節觀之
    ，尚非重大惡極，相較於長期、大量販賣毒品之真正毒梟而
    言，其對社會秩序與國民健康之危害，顯然較不成比例，倘
    各次犯行科以最輕之法定本刑並依前揭規定減輕其刑後，仍
    未免過苛，且無從與真正長期、大量販毒之惡行區別，是本
    院衡其犯罪之情狀，認各科以上開最低度刑，仍嫌過重，在
    客觀上應足以引起一般人之同情，確有法重情輕之失衡情狀
    ，爰依刑法第59條之規定，就本件被告2人所犯販賣第三級
    毒品罪，各酌量減輕其刑，並依法遞減輕之。爰審酌被告甲
    ○○前無任何犯罪科刑前案紀錄，有臺灣高等法院被告前案紀
    錄表1份在卷可參，品行尚可；被告乙○○前有妨害自由犯罪
    科刑前案紀錄，有臺灣高等法院被告前案紀錄表1份在卷可
    參，品行非無可議，及渠等為貪圖販賣毒品利潤而販賣第三
    級毒品之犯罪動機、目的及手段，因此助長毒品氾濫、影響
    社會治安及國人身心健康之犯罪所生危險及損害，並兼衡被
    告甲○○家庭經濟情形為小康之生活狀況，高中肄業之智識程
    度；被告乙○○家庭經濟情形為勉持之生活狀況，高中肄業之
    智識程度，暨犯後均知坦承犯行，態度尚佳等一切情狀，分
    別量處如主文所示之刑，併綜合審酌被告2人所犯各罪反映
    出之人格特性與犯罪傾向、刑罰暨定應執行刑之規範目的、
    所犯各罪間之關聯性及所侵害之法益與整體非難評價等面向
    ，並兼衡公平、比例、刑罰經濟及罪刑相當原則，各依法定
    其應執行之刑。又被告2人未曾因故意犯罪受有期徒刑以上
    刑之宣告，此有臺灣高等法院被告前案紀錄表2份在卷可稽
    ，此次因一時失慮，偶罹刑典，惟事後業已坦承犯行，信經
    此偵、審程序後，應能謹慎其行，諒無再犯之虞，本院因認
    所宣告之刑，以暫不執行為適當，爰依刑法第74條第1項第1
    款之規定，各併予宣告緩刑如主文所示，以啟自新。又斟酌
    被告2人法治觀念尚嫌薄弱，為使其於緩刑中知法守法，及
    對社會有所彌補，爰併依刑法第74條第2項第5款之規定，命
    被告2人各應向指定之政府機關、政府機構、行政法人、社
    區或其他符合公益目的之機構或團體，提供如主文所示之義
    務勞務，期能使被告於義務勞務之過程中，明瞭其行為對於
    社會善良風氣之危害，以資警惕，並依刑法第93條第1項第2
    款之規定，諭知被告於緩刑期間付保護管束。至扣案之毒咖
    啡包1包（驗餘淨重4.1988公克）送驗結果，檢出含有第三
    級毒品4-甲基甲基卡西酮成分，核屬違禁物，應依刑法第38
    條第1項之規定，除因鑑驗用罄部分毋庸諭知沒收外，不問
    屬於犯罪行為人與否，宣告沒收之。又盛裝上開毒品之包裝
    袋1只，依現行檢驗方式，事實上包裝袋內均會有極微量毒
    品殘留而無法析離，自應整體視為第三級毒品，依前述規定
    併予宣告沒收之；扣案之行動電話1支（含門號0000000000
    號SIM卡1張），為被告甲○○所有供本案犯罪所用之物；行動
    電話1支（含門號0000000000號SIM卡1張），為被告乙○○所
    有供本案犯罪所用之物，業據被告2人供承明確（本院卷第1
    57頁），應依毒品危害防制條例第19條第1項之規定，不問
    屬於犯罪行為人與否，均宣告沒收之；未扣案之被告乙○○如
    附表編號二所示販賣第三級毒品犯罪所得，應依刑法第38條
    之1第1項前段、第3項之規定，宣告沒收之，於全部或一部
    不能沒收或不宜執行沒收時，追徵其價額。
據上論斷，應依刑事訴訟法第299條第1項前段，毒品危害防制條
例第4條第3項、第17條第2項、第19條第1項，兒童及少年福利與
權益保障法第112條第1項前段，刑法第11條、第28條、第51條第
5款、第59條、第74條第1項第1款、第2項第5款、第93條第1項第
2款、第38條第1項、第38條之1第1項前段、第3項，判決如主文
。
本案經檢察官吳志成到庭執行職務。
中　　華　　民　　國　　111 　年　　1 　　月　　26　　日
                  刑事第二庭審判長法  官  許乃文
　　　　　　　　　　　　　　　　　法  官  陳盈孜    
　　　　　　　　　　　　　　　　　法  官  劉致欽
以上正本證明與原本無異。
如不服本判決，應於收受送達後20日內向本院提出上訴書狀，並
應敘述具體理由。其未敘述上訴理由者，應於上訴期間屆滿後20
日內向本院補提理由書（均須按他造當事人之人數附繕本）「切
勿逕送上級法院」。
                                  書記官  魏翊洳
中　　華　　民　　國　　111 　年　　1 　　月　　26　　日
附錄本案論罪科刑法條：
毒品危害防制條例第4條
製造、運輸、販賣第一級毒品者，處死刑或無期徒刑；處無期徒
刑者，得併科新臺幣3千萬元以下罰金。
製造、運輸、販賣第二級毒品者，處無期徒刑或10年以上有期徒
刑，得併科新臺幣1千5百萬元以下罰金。
製造、運輸、販賣第三級毒品者，處7年以上有期徒刑，得併科
新臺幣1千萬元以下罰金。
製造、運輸、販賣第四級毒品者，處5年以上12年以下有期徒刑
，得併科新臺幣5百萬元以下罰金。
製造、運輸、販賣專供製造或施用毒品之器具者，處1年以上7年
以下有期徒刑，得併科新臺幣1百50萬元以下罰金。
前五項之未遂犯罰之。
附表
編 號 時間 地點 犯罪行為 主文 一 109年12月31日凌晨4時許。 宜蘭縣○○市○○路00號。 甲○○以其所使用之門號0000000000號行動電話所安裝之通訊軟體聯繫後，將含有第三級毒品4-甲基甲基卡西酮成分之毒咖啡包4包交付少年蕭○豪後，嗣由少年蕭○豪與蔡陳曄於左揭時、地見面交易，由甲○○、少年蕭○豪共同以新臺幣（下同）1,000元之對價，販賣重量不詳之含有第三級毒品4-甲基甲基卡西酮之毒咖啡包4包與蔡陳曄，且由少年蕭○豪當場交付之，蔡陳曄則以少年蕭○豪對其積欠之債務1,000元，抵銷上開交易價金。 甲○○成年人與少年共同販賣第三級毒品，處有期徒刑壹年拾月。扣案之行動電話壹支（含門號○九七二○○九五七一號SIM卡壹張）沒收之。 二 110年2月4日晚間9時14分許（起訴書誤載為9時許）。 宜蘭縣○○市○○路00巷00號。 甲○○以其所使用之門號0000000000號行動電話所安裝之通訊軟體聯繫；乙○○以其所使用之門號0000000000號行動電話所安裝之通訊軟體聯繫，並與蔡陳曄取得聯繫後，嗣由乙○○與蔡陳曄於左揭時、地見面交易，由甲○○、乙○○共同以23,000元之對價，販賣重量不詳之含有第三級毒品4-甲基甲基卡西酮成分之毒咖啡包100包與蔡陳曄，且由乙○○當場交付之，嗣由蔡陳曄交付現金23,000元與甲○○，再由甲○○轉交乙○○收受。 甲○○共同販賣第三級毒品，處有期徒刑壹年玖月。扣案之行動電話壹支（含門號○九七二○○九五七一號SIM卡壹張）沒收之。 乙○○共同販賣第三級毒品，處有期徒刑壹年玖月。扣案之行動電話壹支（含門號○○○○○○○○○○號SIM卡壹張）沒收之；未扣案之犯罪所得新臺幣貳萬叁仟元沒收之，於全部或一部不能沒收或不宜執行沒收時，追徵其價額。 三 110年2月14日晚間8、9時許。 宜蘭縣○○市○○路00巷00號。 甲○○以其所使用之門號0000000000號行動電話所安裝之通訊軟體聯繫；乙○○以其所使用之門號0000000000號行動電話所安裝之通訊軟體聯繫，並與蔡陳曄取得聯繫後，先由乙○○與甲○○於左揭時、地見面交易，由乙○○以4,600元之對價，販賣重量不詳之含有第三級毒品4-甲基甲基卡西酮成分之毒咖啡包20包與甲○○後，且由乙○○當場交付之，甲○○則賒欠上開交易價金。嗣再由甲○○與蔡陳曄於左揭時、地見面交易，由甲○○以不詳之對價，販賣重量不詳之含有第三級毒品4-甲基甲基卡西酮之毒咖啡包20包與蔡陳曄，且由甲○○當場交付之，蔡陳曄則賒欠上開交易價金。 甲○○販賣第三級毒品，處有期徒刑壹年玖月。扣案之行動電話壹支（含門號○九七二○○九五七一號SIM卡壹張）沒收之。 乙○○販賣第三級毒品，處有期徒刑壹年玖月。扣案之行動電話壹支（含門號○○○○○○○○○○號SIM卡壹張）沒收之。